臺灣雲林地方法院刑事判決　　　　　　　　　　　　　九十一年度易字第一四二號
　　公 訴 人　臺灣雲林地方法院檢察署檢察官
　　被　　告　乙○○
　　　　　　　丙○○
右列被告因竊盜等案件，經檢察官提起公訴（九十年度偵字第四九三二號、九十一年
度偵字第六０二號），本院判決如左：
    主  文
乙○○竊盜，處有期徒刑陸月，如易科罰金，以佰元折算壹日。
丙○○故買贓物，處有期徒刑肆月，如易科罰金，以佰元折算壹日。
    事  實
一、乙○○前有竊盜、贓物及麻醉藥品等前科，詎猶不知悔改，竟意圖為自己不法之
    所有，於民國（下同）八十九年二月間某日，在雲林縣莿桐鄉○○路七五之三號
    前，趁人不注意之際，以不詳之方法，竊取丁○○向其岳父戊○○借得車牌已繳
    銷（引擎號碼Ｌ0000000Ｑ號、深藍色、原車牌號碼八六八–八六四一號
    ）而未懸掛車牌之自小貨車一輛，價值約新台幣（下同）二萬元，得手後，將上
    開贓車停放於其位雲林縣莿桐鄉○○村○○路二０四號租住處附近屋後或莿桐國
    小等處，留供己用，而持有該贓車。
二、丙○○亦有施用毒品之前科，於九十年九月間某日，明知其友乙○○有竊盜之前
    科，且乙○○持有前揭引擎號碼Ｌ0000000Ｑ號、深藍色、未懸掛車牌之
    自用小貨車一部，係屬來源不明之贓物，竟為貪圖便宜，仍基於購買贓物之意思
    ，在雲林縣莿桐鄉○○路二０四號乙○○租住處屋後停車處，以五千元之低價，
    向乙○○購買上開贓車。嗣九十年十一月九日七時許，因丙○○將該自小貨車出
    借予不知情之林承鋒（經檢察官另為不起訴處分），旋於同日十時許，林承鋒駕
    駛該車行經雲林縣莿桐鄉○○村○○路九十五號前，為警查獲，並扣得前開贓車
    一部及大小鑰匙十二支，循線查獲上情。
三、案經臺灣雲林地方法院檢察署檢察官主動偵查起訴。
    理  由
一、事實一部分：
    右揭事實，訊之被告乙○○矢口否認有上開竊盜犯行，並辯稱：被告並未竊取上
    開車輛，也沒有把它賣給丙○○，且在九十年四月間腳受傷住院近十日，無法竊
    車，是丙○○故意價禍給被告等語。經查：
（一）前開贓車先前是由被告乙○○持有使用，並於九十年九月間以五千元出賣予丙○○之事實，業據証人即被告二人之朋友壬○○結証屬實，核與共同被告丙○○供述之情節相符。且該部贓車先前係停放在被告乙○○位於雲林縣莿桐鄉○○村○○路二０四號租屋後面或附近之莿桐國小等處之事實，亦經証人即被告
      上開租屋之房東己○○結証屬實，並有雲林縣警察局斗六分局偵辦乙○○竊盜
      案查訪表二份在卷可稽，足信無誤；被告辯稱其未曾使用該車，亦未把它價賣
      給共同被告丙○○云云，不足採信。
（二）又上開自小貨車，確實是戊○○所有，而由丁○○於八十九年二月間農曆過年
      前向其岳父即所有人戊○○借用，並停放在雲林縣莿桐鄉○○路七五之三號七
      樓居住處所前面，惟於借用二、三天後某時，即遭失竊等情，亦據証人丁○○
      、戊○○及戊○○之妻庚○○結証明確，核渠等証述之情節大致相符，並有車
      籍作業系統查詢認可資料及贓物認領保管單各乙紙在警卷可參，足信無誤。
（三）上開車輛於失竊後，既由被告持有使用，且停放在前開被告租居處所附近，並
      於九十年九月間價賣給共同被告丙○○，已如上述；而被告卻於本案中矢口否
      認上開事實，亦不能合理交待其持有上開車輛之原因，公訴意旨認被告為竊取
      上開車輛之人，應堪認定。至於被告辯稱其在九十年四月間因腳受傷住院治療
      近十天之事實，雖有斗六洪揚醫院門診病歷在卷可參，足信屬實；然與上開車
      輛失竊之時間相差隔一年以上，尚難據以為對其有利之認定，併此敘明。被告
      於上揭時地竊取上開自小貨車之犯罪事實，足以認定。
二、事實二部分：
    上開事實，訊之被告丙○○固坦承於上揭時、地，以五千元之代價，向共同被告
    乙○○買受前開贓車之事實不諱，然矢口否認涉有右揭贓物犯行，並辯稱：因該
    車係乙○○自派出所開出來的，且被告有請朋友林明福向監理站查証並無失竊資
    料，伊才認為不是贓物，而予以買受云云。惟查：
（一）引擎號碼Ｌ0000000Ｑ號、深藍色、原車牌號碼八六八–八六四一號之
      未懸掛車牌之自小貨車，原為戊○○所有，並於上開時地為人所竊取之贓車，
      已如前述。
（二）而被告丙○○與共同被告乙○○係朋友關係，互有往來；且被告在九十年十二
      月五日檢察官偵訊中並自承：伊半年前就知道乙○○有竊盜之前科，伊沒有向
      乙○○拿（車輛）來源證明，也沒有問他來源等語。然購買車輛，為擔保來源
      之正當性，一般人均會先檢視出廠證明或其他來源資料，並商議如何以正常程
      序締約過戶，以免購得來路不明之車輛，此為一般車輛交易之常情。而被告丙○○於上開時間向有竊盜前科之共同被告乙○○購買本件無牌之自小貨車時，
      竟未查證留意車輛之來源，亦未依一般交易慣例，訂立書面契約、要求提出來
      源證明，凡此均與社會交易常情有違，被告辯稱其不知是贓物云云，已有可疑
      。
（三）況且，被告購買之上開自小貨車之鑰匙孔鬆弛，只要稍微相符之鑰匙即可啟動
      ，且車鑰匙並非原廠等情，亦經被告丙○○於九十一年一月二日在偵查中供陳
      明確。可見該小貨車已有遭人竊取之遺跡，足使一般人懷疑其為贓物，然被告
      竟未予查証來源，即予買受；再者，該小貨車是西元一九九０年出廠，有上開
      車籍查詢認可資料一紙可按，其市價約在二萬元許，為被害人戊○○之妻庚○○在偵查中証述明確；且被告亦在上開偵查中自陳該車還可以使用，如有車牌
      ，其價格應有一、二萬元等語，而被告竟能以五千元之賤價購買，被告辯稱其
      無贓車之認識云云，實難採信。
（四）另被告丙○○雖辯稱：該車原係扣留在莿桐分駐所，是後來由乙○○開出來，
      所以被告認為該車來源應無問題云云。而証人壬○○亦在本院証稱：乙○○曾
      告訴証人說該部自小貨車是從警察局牽出來的。因為証人與乙○○曾騎機車經
      過警察局，乙○○就對証人說你看車子就在那裡云云。然為被告乙○○所否認
      ；而証人又無法清楚交待上開情事是何時發生，且亦無法確認該車是否與本案
      車輛為同一部車輛；再者，亦經檢察官在偵查中指揮雲林縣警察局斗六分局查
      証結果，該派出所並無扣押此部自小貨車之記錄，有該分局九十一年一月二十
      四日斗六警刑字第００三三六號函一件在偵查卷足佐，可見被告上開所辯情節
      與証人之証述，應與事實有間，難認屬實。
（五）再者，被告所辯：其有請甲○○向監理站查証該車並無失竊資料，伊才認為不
      是贓物，而予以買受云云。然被告原於九十一年四月十七日在本院辯稱：其有
      打電話至監理站詢問該車是否有問題，經監理站的人告知沒有問題等語。然經
      本院向雲林監理站查詢結果，因事涉個人密秘資料故監理站並不提供此種服務
      等情，有本院九十一年五月二日十五時三十分洽辦公務電話記錄單在卷可佐。
      而經本院向被告提示上開電話記錄後，被告始又改稱是請其朋友甲○○查詢云
      云，然被告亦未能提出甲○○之年籍資料供本院查証其上開辯解是否屬實；且
      參酌被告於林承鋒為警查獲使用贓車後，在警訊時猶矢口否認係被告出借贓車
      予林承鋒之情節，有該警訊筆錄可參，可見被告確有贓物之認識。
（六）此外，復有贓物認領保管單一紙在警卷、照片九張附偵查卷及林承鋒之警偵訊
      筆錄可參，並有鑰匙十二支扣案可資佐證。被告辯稱其不知該車係屬贓車云云
      ，無非係事後意圖卸責之詞，不足採信。本件事證明確，其贓物犯行，足以認
      定。
三、核被告乙○○所為，係犯刑法第三百二十條第一項之竊盜罪，其事後持有、處分
    贓車之行為，應為先前竊盜之犯行所吸收，為不罰之後行為，不另論罪。被告丙○○所為，係犯刑法三百四十九條第二項規定之故買贓物罪。爰審酌被告乙○○
    前有竊盜、贓物及麻醉藥品等前科，被告丙○○亦有施用毒品之前科之素行，均
    有台灣高等法院被告全國前案紀錄表及刑案資料查註紀錄表可參，被告二人意圖
    為自己不法所有之犯罪動機，與前揭犯罪之手段、被害人所受之損害約二萬元，
    及被告二人犯後均否認犯行，並飾詞掩飾犯行，並無悔意等一切情狀，分別量處
    如主文所示之刑，被告丙○○部分，並諭知易科罰金之折算標準；被告乙○○部
    分，於行為後，刑法第四十一條規定得易科罰金之罪，已自犯最重本刑為三年以
    下有期徒刑以下之刑之罪，於九十年一月十日修正公布為同條第一項規定，犯最
    重本刑為五年以下有期徒刑以下之刑之罪，行為後法律有變更，應依刑法第二條
    第一項前段規定，適用裁判時之法律，故依修正後刑法第四十一條第一項前段規
    定，併諭知易科罰金之折算標準。另扣案之鑰匙十二支，雖係在上開贓車上所查
    獲，然非該贓車之啟動鑰匙，且被告二人均否認為其所有，業據被告二人供述明
    確，又無其他証據足以証明是被告二人所有，並供渠等竊盜或故買贓物犯罪所用
    ，故不諭知沒收，併此敘明。
四、據上論斷，應依刑事訴訟法第二百九十九條第一項前段，刑法第二條第一項前段
    、第三百二十條第一項、第三百四十九條第二項、第四十一條第一項前段，罰金
    罰鍰提高標準條例第一條前段、第二條，判決如主文。
本案經檢察官辛○○到庭執行職務。
中      華      民      國      九十一      年      六    月    十九    日
                                        臺灣雲林地方法院刑事第一庭
                                            法  官  黃  一  馨
右正本證明與原本無異。
如不服本判決，應於判決送達後十日內向本院提出上訴狀( 應附繕本 )。
                                            書記官  鄭  國  銘
中      華      民      國      九十一      年      六    月    十九    日
附錄所犯法條：
刑法第三百二十條第一項
意圖為自己或第三人不法之所有，而竊取他人之動產者，為竊盜罪，處五年以下有期
徒刑、拘役或五百元以下罰金。
刑法第三百四十九條：
收受贓物者，處三年以下有期徒刑、拘役或五百元以下罰金。
搬運、寄藏、故買贓物或為牙保者，處五年以下有期徒刑、拘役或科或併科一千元以
下罰金。
因贓物變得之財物，以贓物論。
